【裁判字號】    92,訴,1193
【裁判日期】    920923
【裁判案由】    偽造文書等
【裁判全文】
臺灣臺中地方法院刑事判決                        九十二年度訴字第一一九三號
    公  訴  人  臺灣臺中地方法院檢察署檢察官
    被      告  戊○○
右列被告因偽造文書等案件，經檢察官提起公訴（九十一年度偵字第一三四六二、一
八四三九號），本院判決如左：
    主  文
戊○○無罪。
    理  由
一、公訴意旨略以：被告戊○○與共同被告丙○○（俟通緝到案，另行審結）二人均
    明知金門酒廠實業股份有限公司（下稱金門酒廠）、巴拿馬商聯眾酒業有限公司
    （下稱巴拿馬商聯眾公司），均將公司之商標，依商標法向經濟部智慧財產局申
    請註冊核准取得中華民國商標專用權，現仍於專用期限內，指定專用商品為商標
    法施行細則第四十九條第三十三類之各種高樑酒、藥酒、葡萄酒、大麴酒及其他
    應屬本類一切商品等，其二人復明知各該商標權所有權人並未授權其製造商標包
    裝紙、瓶帽及包裝盒等物品，竟基於意圖欺騙他人）之概括犯意聯絡，自民國九
    十一年三月十六日起，經由不知情之仲介郭于霜，向不知情之房屋所有人梁紫村
    承租臺中縣梧棲鎮○○路○段九六七之一號南側鐵皮屋內，偽造前開商標專用權
    人之商標酒瓶、包裝紙、瓶帽等物，足生損害於金門酒廠、巴拿馬商聯眾公司，
    嗣於九十一年七月九日十時三十分許，被告與其所僱用不知情之丁○○、甲○○
    駕駛車牌號碼ＧＵ—七二０號貨車，前往上址搬運酒瓶之際，為警查獲，並扣得
    如附表所示之物，案經金門酒廠、巴拿馬商聯眾公司訴由臺中縣警察局清水分局
    報告偵辦及臺中縣政府移送偵辦；因認被告涉有違反商標法第六十二條第一款之
    仿冒商標罪、刑法第二百十六條、第二百十條之行使偽造私文書罪、第二百五十
    五條之虛偽標記商品罪等罪嫌云云。
二、按犯罪事實應依證據認定之，無證據不得認定犯罪事實；不能證明被告犯罪或其
    行為不罰者，應諭知無罪之判決，刑事訴訟法第一百五十四條第二項、第三百零
    一條第一項分別定有明文。而刑事訴訟法上所謂認定犯罪事實之證據，係指足以
    認定被告確有犯罪行為之積極證據而言，該項證據自須適合於被告犯罪事實之認
    定，始得採為斷罪資料，最高法院二十九年上字第三一０五號著有判例。又認定
    犯罪事實所憑之證據，無論係直接證據或間接證據，其為訴訟上之證明，須於通
    常一般之人均不致有所懷疑，而得確信其為真實之程度者，始得據為有罪之認定
    ，倘其證明尚未達到此一程度，而有合理之懷疑存在，復無其他調查途徑可尋，
    法院即應為無罪之判決，最高法院七十六年臺上字第四九八六號著有判例。
三、公訴人認被告涉有上開違反商標法、行使偽造私文書、虛偽標記商品之罪嫌，無
    非係以：(一)被告坦承於右揭時地，由其持鑰匙與不知情之丁○○、甲○○駕駛車
    牌號碼ＧＵ—七二０號貨車，前往上址搬運酒瓶之際，為警查獲，並扣得如附表
    所示之物品；(二)扣案之金門特高酒瓶、玉泉清酒瓶、玉泉清酒包裝紙、玉泉清酒
    包裝盒、金門特高包裝盒、金門特高外包裝箱、尊爵酒瓶、黑牌威士忌酒瓶、米
    酒印刷網版、J.W.商標印刷網版、J.W.瓶蓋半成品、J.W.瓶蓋成品等物品上之商
    標，分別是金門酒廠、巴拿馬商聯眾公司所享有之商標，有商標註冊證在卷足參
    ；(三)如附表所示之扣案物品均為共同被告丙○○所有，業經被告供承在卷，且置
    放上開扣案物品之臺中縣梧棲鎮○○路○段九六七之一號南側鐵皮屋，是共同被
    告丙○○以張連發名義，向不知情之梁紫村承租，亦經證人梁紫村在警詢中證述
    在卷；(三)另被告既持有臺中縣梧棲鎮○○路○段九六七之一號南側鐵皮屋之鑰匙
    ，且又僱用工人丁○○、甲○○二人前往上址搬運酒瓶等情，業經被告坦承在卷
    ，核與證人丁○○、甲○○證述情節相符，而上開鐵皮屋內所放置之物品，均是
    偽造之物品，被告非但持有上開鐵皮屋之鑰匙，又受共同被告丙○○之命，前往
    搬運酒瓶等，資為論據。
四、訊據被告戊○○堅持否認有何違反商標法、行使偽造文書、虛偽標記商品等罪嫌
    ，辯稱：伊並未從事違法之行為，案發當天係應共同被告丙○○之委託，幫忙搬
    運空瓶，因伊平常從事資源回收工作，共同被告丙○○有向伊購買空酒瓶，經其
    請託幫忙搬運酒瓶，不好意思拒絕，每支酒瓶利潤十一、二元，丁○○、甲○○
    係伊所僱用之員工，搬運一次代價三千六百元，伊總共幫共同被告洪家雄搬運過
    二次酒瓶，第一次是共同被告洪家雄帶伊至案發現場，此次為第二次受託將酒瓶
    載往龍井倉庫等語，資以為辯。
五、經查：
    （一）按搜索，經受搜索人出於自願性同意者，得不使用搜索票；但執行人員應
          出示證件，並將其同意之意旨記載於筆錄，刑事訴訟法第一百三十一條之
          一定有明文。次按卷查上訴人之警訊筆錄已記載警方係在上訴人同意配合
          下，始在上訴人住處起獲被害人所有遭搶奪之信用卡等物品等情，此有上
          訴人之警訊筆錄在卷可憑，故縱使警方起出上開信用卡等贓證物時，未出
          示搜索起出之信用卡等贓證物，就人權保障與公共利益之均衡維護觀點，
          尚無逾越比例原則，自難認無證據能力，則上訴意旨，亦不能資為適法之
          第三審上訴理由，最高法院九十年臺上字第一八九九號著有裁判。證人即
          承辦員警楊肇元於本院審理中到庭證稱：「當天是戊○○帶我們進去的，
          我們沒有搜索票，可是在場的戊○○有同意我們搜索，而且當時他的律師
          也同意我們搜索。」等語，被告則否認同意搜索之情，本案員警係因竊盜
          案件，據報前往臺中縣梧棲鎮○○路○段九六七之一號南側鐵皮屋，被告
          雖非現場承租使用人，然被告持有開啟鐵門之鑰匙，則員警認其為受搜索
          人亦屬合理，而被告對於員警就系爭地點進行搜索，縱未表示異議，復委
          任林殷世律師陪同在場清點，據以推論被告應係同意搜索，惟依據刑事訴
          訟法第一百三十一條之一規定，同意搜索之要件，必須受搜索人出於自願
          性同意，且執行人員應出示證件，並將同意之旨記載於筆錄等始足成立，
          本件觀諸被告於九十一年七月九日十八時五十七分之警詢筆錄、九十一年
          七月十日五時二十分之警詢筆錄，均未記載被告同意搜索，被告於本院審
          理中復爭執未同意搜索，則員警既未持有搜索票進行搜索，而依據現有事
          證，又不足以證明被告自願同意搜索，更未於警詢筆錄明確記載，自難認
          定本件搜索係屬合法，是以，本件搜索既屬不合法，其因搜索而扣押所得
          如附表所示之證物，即不具有程序正當性，本院認不具有證據能力，應予
          排除，不得資為認定事實之證據資料。
    （二）又扣案之金門高樑酒等相關物品，經金門酒廠實際取樣化驗結果，採樣之
          酒品，其外觀包裝、酒質檢測比對後，確認係屬金門酒廠公司之酒品，此
          有金門酒廠實業股份有限公司九十一年八月二十日（九一）酒營字第三七
          四二號函所檢送之送驗酒檢驗報告書一份在卷可稽，扣案之金門高樑酒部
          分既屬真品，即無所謂刑法第二百五十五條之虛偽標記商品、刑法第二百
          十六條、第二百十條之行使偽造私文書及違反商標法第六十二條第一款之
          仿冒商標罪之適用問題。另扣案之J.W.酒品等相關物品，亦未經告訴人巴
          拿馬商聯眾公司出具鑑定報告，表明確係偽造之酒品，亦無從推定扣案之
          物品均係仿冒偽造之物，該部分亦難據以推論被告有何刑法第二百五十五
          條之虛偽標記商品、刑法第二百十六條、第二百十條之行使偽造私文書及
          違反商標法第六十二條第一款之仿冒商標罪之犯行。
    （三）再者，證人即主管機關臺中縣政府菸酒事業課代理課長乙○○於本院審理
          中到庭證稱：「當天我有到現場，現場沒有製酒的機器，我們在現場有找
          到幾瓶金門酒廠出產的酒，因為發現有香料，所以我們質疑他們是用真、
          假酒混和。」等語；證人即承辦員警張永昌於本院審理中到庭證稱：「我
          們受理報案的是竊盜案件，到現場時發現倉庫都是空瓶子，當時戊○○先
          跑掉，後來才又回來接受偵訊，照片裡面的箱子都是空箱子，現場沒有加
          工製造的跡象，不是成品就是半成品。」等語；證人即承辦員警楊肇元於
          本院審理中到庭證稱：「當天九點多，我們接獲報案，有竊賊在那裡，我
          們趕到現場後，發現有三名男子正拿鑰匙要開門，他們三人看到我們就跑
          掉了，事後戊○○又回到現場，我們將他帶回詢問後會同律師到場清點。
          現場有蒸籠、酵母菌，我們認為那些東西是製酒的材料，戊○○當時表示
          他是受丙○○的僱用來搬酒瓶，丙○○部分我們尚未找到人，目前通緝中
          。」等語；現場既未有加工製造之跡象，更難依據被告在現場搬運酒瓶之
          行為，即行認定被告有何仿冒他人商標之情、行使偽造私文書、虛偽標記
          商品。
    （四）復以，證人甲○○於本院審理中到庭證稱：「認識戊○○，我與他是同學
          ，他之前有僱用我搬運玻璃瓶，一天一千二百元，薪水是事先說好的。查
          獲之前幾天開始僱用我，總共找了我、司機，但是司機我不認識。印象中
          有聽到戊○○表示收購酒瓶是要做回收之用。我到現場不到五分鐘，還沒
          開始搬運，警察就來了，當時現場只有我、司機、戊○○三人。」等語，
          被告僅係委託證人甲○○、丁○○前往現場搬運空酒瓶，並無其他不法行
          為；佐以案發現場之鐵皮屋廠房，係由共同被告丙○○透過仲介郭于霜介
          紹而向梁紫村所承租，業據證人郭于霜、梁紫村於偵查中證述屬實，被告
          並未出面與證人郭于霜、梁紫村有何接觸，更難推認被告與共同被告洪嘉
          雄家有何共同之犯意聯絡及行為分擔；況且，依據現有事證，僅足以認定
          被告確有接受共同被告丙○○委託代為搬運酒瓶之行為，至於被告之參與
          程度，並無相關事證足資說明，尚難僅憑違法搜索扣押而得之證物據以認
          定被告之前揭犯行。綜上所述，依據現有事證，被告被訴仿冒商標、虛偽
          標記商品、行使偽造私文書之犯行，尚屬不能證明；此外，復查無其他積
          極證據足資證明被告有何違反商標法、行使偽造私文書、虛偽標記商品之
          行為，其前揭犯行應屬不能證明，揆諸首揭規定及判例意旨，爰為無罪判
          決之諭知。
據上論斷，應依刑事訴訟法第三百零一條第一項，判決如主文。
中      華      民      國      九十二      年    九    月    二十三    日
                                臺灣臺中地方法院刑事第六庭
                                        法  官  巫淑芳
右正本證明與原本無異。
如不服本判決，應於送達後十日內向本院提出上訴狀（須附繕本），上訴於台灣高等
法院台中分院。
                                        書記官
中      華      民      國      九十二      年    九    月    二十三    日
附表：
┌──┬────────────────┬────┬──────────┐
│編號│扣押物品                        │單位    │數量                │
├──┼────────────────┼────┼──────────┤
│  一│金門特高酒瓶（一公升）          │支      │960                 │
├──┼────────────────┼────┼──────────┤
│  二│金門特高酒瓶（０‧七五公升）    │支      │2880                │
├──┼────────────────┼────┼──────────┤
│  三│金門高樑酒瓶（０‧六公升）      │支      │9360                │
├──┼────────────────┼────┼──────────┤
│  四│玉泉清酒瓶                      │支      │7920                │
├──┼────────────────┼────┼──────────┤
│  五│玉泉清酒包裝紙                  │張      │40000               │
├──┼────────────────┼────┼──────────┤
│  六│玉泉清酒包裝盒                  │包      │67                  │
├──┼────────────────┼────┼──────────┤
│  七│金門特高包裝盒（一公升）        │箱      │65                  │
├──┼────────────────┼────┼──────────┤
│  八│金門特高外包裝盒（０‧七五公升）│只      │200                 │
├──┼────────────────┼────┼──────────┤
│  九│尊爵酒瓶                        │箱      │135                 │
├──┼────────────────┼────┼──────────┤
│  十│黑牌威士忌酒瓶                  │箱      │329                 │
├──┼────────────────┼────┼──────────┤
│十一│酒瓶封蓋                        │箱      │12                  │
├──┼────────────────┼────┼──────────┤
│十二│菌種                            │包      │8                   │
├──┼────────────────┼────┼──────────┤
│十三│二號砂白                        │包      │3                   │
├──┼────────────────┼────┼──────────┤
│十四│商標印刷機                      │臺      │1                   │
├──┼────────────────┼────┼──────────┤
│十五│手動印刷機                      │臺      │1                   │
├──┼────────────────┼────┼──────────┤
│十六│米酒印刷網版                    │塊      │2                   │
├──┼────────────────┼────┼──────────┤
│十七│米酒標籤                        │捲      │1                   │
├──┼────────────────┼────┼──────────┤
│十八│J.W.商標印刷網版                │塊      │2                   │
├──┼────────────────┼────┼──────────┤
│十九│空白印刷網版                    │塊      │2                   │
├──┼────────────────┼────┼──────────┤
│二十│J.W.瓶蓋半成品                  │條      │865                 │
├──┼────────────────┼────┼──────────┤
│二一│J.W.瓶蓋半成品                  │顆      │7                   │
└──┴────────────────┴────┴──────────┘


司法院資訊處製作；財團法人民間司法改革基金會備份。
